【裁判字號】    96,重訴,74
【裁判日期】    970625
【裁判案由】    殺人等
【裁判全文】
臺灣高雄地方法院刑事判決              96年度重訴字第74號
公  訴  人  臺灣高雄地方法院檢察署檢察官
被      告  戊○○
                      （現羈押於臺灣高雄看守所）
輔  佐  人  丁○○○
選任辯護人  詹順貴律師
指定辯護人  庚○公設辯護人蘇鴻吉
上列被告因殺人等案件，經檢察官提起公訴（96年度偵字第1726
4 號），庚○判決如下：
    主  文
戊○○殺人，處無期徒刑，禠奪公權終身。並於刑之執行完畢或
赦免後，令入相當處所，施以監護，期間為參年。其他被訴於九
十六年五月六日放火部分無罪。
    事  實
一、緣戊○○罹患妄想型精神分裂症，多年來未接受正式治療，
    因精神障礙致其辨識行為違法能力及依其辨識而行為之能力
    ，較一般人顯著降低，因向設於高雄市○○區○○路59號1
    樓「毅興洗衣店」（招牌店名為「華新洗衣店」，下稱「華
    新洗衣店」）負責人乙○○借錢未果，竟基於殺人之犯意，
    於民國96年6 月5 日清晨4 時55分許，攜帶以汽油填充入SC
    OTTISH LEADER （鷹牌）威士忌酒空瓶並以布塊為引線方式
    製作之汽油彈，徒步自高雄市○○區○○街步行至忠貞街與
    忠言路交岔路口，再左轉往西沿忠言路行走至華新洗衣店騎
    樓前，將上開汽油彈點火引燃並投擲於該洗衣店店面東北角
    落而起火燃燒，致在該洗衣店2 樓睡覺之乙○○之長男李清
    原、媳婦吳慧玲、孫子李進吉及李孟恆等4 人均因上開火災
    ，致一氧化碳中毒及全身嚴重燒灼傷，引起中毒性休克及熱
    休克而死亡；在該洗衣店內前方近騎樓處工作之乙○○嗣經
    送醫救治，而受有臉部及頸部11% 、左右手臂16% 、背部5%
    之2 至3 度燒燙傷；在洗衣店後方洗衣之李清標，則因乙○○之呼叫，即時逃出未受有傷害。嗣經警於同年月11日13時
    20分許，至戊○○位於高雄市○○區○○路61號住處，扣得
    與該汽油彈之引信同成分之布塊1 包等物，始查獲上情。
二、案經高雄市政府警察局左營分局移請臺灣高雄地方法院檢察
    署檢察官偵查起訴。
    理  由
甲、程序部分
壹、對外界事務全然缺乏知覺理會及判斷作用，而無自由決定意
    思之能力者，為刑法上所稱心神喪失，而被告心神喪失者，
    應於其回復以前停止審判，刑事訴訟法第294 條第1 項定有
    明文。蓋以被告得在訴訟上為自己辯護，而保護其利益，必
    具有自由決定其意思能力，即訴訟能力。如心神喪失，即完
    全缺乏其為自己辯護之能力，自應停止其審判程序（最高法
    院91年度台上字第1340號判決參照）。本件被告於庚○審理
    時，雖有謾罵、咆哮、辱罵公務員等情緒激動之舉，然由其
    能陳述法律見解、詰問證人、具狀表示意見、引用法律規定
    主張權利等情觀之，尚難認被告對外界事務全然缺乏知覺理
    會及判斷作用而無自由決定意思之能力，則辯護人主張被告
    心神喪失應予停止審判，尚難謂有理由。
貳、被告得隨時選任辯護人。犯罪嫌疑人受司法警察官或司法警
    察調查者，亦同。被告或犯罪嫌疑人之法定代理人、配偶、
    直系或三親等內旁系血親或家長、家屬，得「獨立」為被告
    或犯罪嫌疑人選任辯護人，刑事訴訟法第27條第1 、2 項定
    有明文，是依上開法文規定，被告之直系血親得獨立為被告
    選任辯護人。又辯護人經選任後，選任權人與辯護人間之法
    律關係，性質上即為委任契約之一種，依民法第549 條第1
    項規定，僅「當事人」得終止委任契約。本件被告之母即輔
    佐人丁○○○依法選任詹順貴律師為被告之辯護人（卷第
    277 頁），被告雖表示解除對詹順貴律師之委任（卷第6
    頁），惟丁○○○既未終止與詹順貴律師間之委任契約（卷
    第6 頁反面），丁○○○與詹順貴律師間之委任關係尚未
    終止，詹順貴律師仍應為本件之選任辯護人。
參、最輕本刑為3 年以上有期徒刑或高等法院管轄第一審案件或
    被告因智能障礙無法為完全之陳述，於審判中未經選任辯護
    人者，審判長應指定公設辯護人或律師為其辯護；其他審判
    案件，低收入戶被告未選任辯護人而聲請指定，或審判長認
    有必要者，亦同。刑事訴訟法第31條第1 項定有明文。本件
    被告被訴殺人等案件，為最輕本刑3 年以上有期徒刑之案件
    ，本件被告雖曾委任鄭國安、吳麗珠、蘇佰陞律師為辯護人
    （卷第19頁）；被告之母丁○○○亦委任詹順貴律師為辯
    護人（卷第152 頁、卷第277 頁），然被告屢次於本件
    訴訟程序進行中解除辯護人之委任（卷第180 、346 頁）
    ，庚○審酌本案訴訟進行程度，並為保障被告訴訟上之權益
    ，認本案有為被告指定辯護人之必要。
肆、當事人及審判中之辯護人得於搜索或扣押時在場。但被告受
    拘禁，或認其在場於搜索或扣押有妨害者，不在此限，刑事
    訴訟法第150 條第1 項定有明文。此規定依同法第219 條，
    於審判中實施勘驗時準用之。此即學理上所稱之「在場權」
    ，屬被告在訴訟法上之基本權利之一，兼及其對辯護人之倚
    賴權同受保護。故事實審法院行勘驗時，倘無法定例外情形
    ，而未依法通知當事人及辯護人，使其有到場之機會，所踐
    行之訴訟程序自有瑕疵，此項勘驗筆錄，應認屬因違背法定
    程序取得之證據（最高法院94年度台上字第4929號判例參照
    ），依上，則法院行勘驗時，倘有例外情形，被告得不在場
    。本件經辯護人聲請履勘現場（卷第313 頁），因被告羈
    押於臺灣高雄看守所，受命法官乃於96年12月3 日行準備程
    序時告知履勘時被告可無庸在場，經被告、辯護人均表示無
    意見，輔佐人更表示希望被告不要到場等語（卷第65頁）
    ，則被告於庚○96年12月19日履勘時未提解到現場（卷第
    118頁），尚與上開規定無違。
伍、上訴人不否認其於第一審辯論期日接受審判，自無人別錯誤
    之情事，則第一審法院是否有為人別訊問之程序，均不影響
    審判之效力（最高法院刑事判決95年度台上字第1700號判決
    參照）。本件被告於庚○行準備程序及97年3 月24日審理訊
    問時，均曾先詢問其姓名、住居所等，以查驗其人有無錯誤
    ，且被告亦不否認其於庚○辯論期日接受審判，自無人別錯
    誤之情，被告辯稱庚○未於每次庭期詢其身分、出生年月日
    、職業、住居所等（卷第75頁反面），所為訴訟程序違背
    法令規定云云，容有誤會。
陸、刑事被告得於訊問證人時在場，為其得否完足行使與證人對
    質或詰問、詢問證人等程序之充分要件。惟證人因被告在場
    ，或因與被告有親誼或身分關係，致陳述有所顧慮；或經證
    人表示被告在庭不敢陳述，以及其他依卷存資料得以認為有
    此合理懷疑之情形，審判長預料證人於被告前不能自由陳述
    者，經聽取檢察官及辯護人之意見後，得行「隔別訊問」，
    即於證人陳述時，先命被告退庭，訊問證人後，再命被告入
    庭，除告以陳述之要旨外，仍應賦予被告詰問或對質之機會
    ，其立法目的乃在保障被告之在場權（最高法院97年度台上
    字第561 號判決參照）。本件證人壬○○於偵訊時一再對被
    告表示恐懼之意（卷第131 頁）；證人己○於庚○審理時
    表示就本案作證乙事，曾遭不明人士恐嚇（卷第52頁）；
    證人辛○○向被告之母丁○○○承租高雄市○○區○○路61
    號1 樓；證人子○○為辛○○之男友；證人丑○○為被告居
    處附近鄰居，庚○認渠等於被告前有不能自由陳述之虞，然
    為同時保障被告之在場權，庚○乃於雙向法庭進行審判程序
    （卷第5 、43頁，卷第111 頁），被告、辯護人均得親
    自聽聞證人之言語、口氣、聲音等，顯較隔別訊問之方式更
    有利於被告在場權之保障，且被告及辯護人並對該等證人進
    行交互詰問，參諸上開見解，庚○認本件審理所進行交互詰
    問程序尚與上開規定無違。
柒、證據能力部分
一、證人壬○○、己○、辛○○、子○○、丑○○、丁○○○、
    癸○○於警詢中之陳述有證據能力：
    被告以外之人（包括證人、鑑定人、告訴人、被害人及共同
    被告等）於檢察事務官、司法警察官或司法警察調查中所為
    之陳述，與審判中不符時，其先前之陳述具有較可信之特別
    情況，且為證明犯罪事實存否所必要者，得為證據，刑事訴
    訟法第159 條之2 定有明文。經查：壬○○、己○、辛○○
    、子○○、丑○○、丁○○○、癸○○於警詢時之供述為被
    告以外之人於司法警察調查中所為之陳述，而壬○○關於犯
    罪嫌疑人跑離現場之方向、穿著等陳述與審判中不符；己○
    關於當日天氣狀況、曾否在全家便利超商看過被告之陳述與
    審判中不符；辛○○就被告與乙○○債務關係之陳述與審判
    中不符；子○○關於何時於高雄市○○區○○路61號1 樓儲
    藏室中看到鷹牌威士忌酒之陳述與審判中不符；丑○○對其
    於96年5 月6 日在高雄市○○區○○街54巷6 弄所目擊男子
    之陳述與審判中不符；丁○○○、癸○○就96年6 月5 日與
    被告逃離火災現場之陳述與審判中不符。然其等均於案發之
    96年6 月間（卷第39、46、70、74頁、第54頁至第57頁、
    第60頁至第63頁、第67頁）即接受調查製作警詢筆錄，上開
    警詢筆錄內容所呈顯之表達尚屬明晰，又於警詢中之陳述距
    事發時間較近，記憶應較為清晰，復因案發後即接受調查，
    較無機會受其他被告或利害關係人之影響，而有虛捏其詞之
    時間，此外，並無證據足認其等有遭到強暴、脅迫、詐欺或
    其他不正方法之對待之情形，致影響其陳述之任意性，應認
    具有較可信之特別情況，且為證明犯罪事實存否所必要，故
    其等於警詢中之供述具有證據能力。
二、證人子○○於偵查中之陳述有證據能力：
    被告以外之人於偵查中向檢察官所為陳述，除顯有不可信之
    情況者外，得為證據，刑事訴訟法第159 條之1 第2 項定有
    明文。被告以外之人於偵查中向檢察官所提之書面陳述，性
    質上均屬傳聞證據。惟現階段刑事訴訟法規定檢察官代表國
    家偵查犯罪、實施公訴，依法其有訊問被告、證人及鑑定人
    之權，證人、鑑定人且須具結，而實務運作時，檢察官偵查
    中向被告以外之人所取得之陳述，原則上均能遵守法律規定
    ，不致違法取供，其可信度極高，職是，被告以外之人於偵
    查中已具結而為證述，除反對該項供述得具有證據能力之一
    方，已釋明「顯有不可信之情況」之理由外，該證人於偵查
    中之陳述即具證據能力。本件證人子○○於檢察官偵查中所
    為之陳述（卷第111 頁至第113 頁），既依法具結（卷
    第115 頁），且無顯不可信之情況，依上開說明，其於偵查
    中之結證即有證據能力。
三、刑事訴訟法第159 條之4 第1 款規定，除顯有不可信之情況
    外，公務員職務上製作之紀錄文書、證明文書亦得為證據。
    蓋該等文書係公務員依其職權所為，與其責任、信譽攸關，
    若有錯誤、虛偽，公務員可能因此負擔刑事及行政責任，從
    而其正確性高，且文書經常處於可受公開檢查之狀態，設有
    錯誤，甚易發現而予及時糾正，是其真實之保障性甚高。高
    雄市政府消防局96年6 月12日出具之檔案編號B07F05E1火災
    原因調查報告書（卷），及96年5 月16日出具之檔案編號
    B07E06F1火災原因調查報告書（卷第221 頁至第233 頁）
    ，係由高雄市政府消防局依消防法第26條第1 項規定執行調
    查、鑑定火災原因之勤務後，據以出具之書面鑑定報告，並
    非以被告為偵查對象所製作之書面，且製作上開調查報告書
    之員警午○○、巳○○亦經到庭結證，可見上開報告並無顯
    不可信之情況，是上開火災原因調查報告書，應認有證據能
    力。
四、刑事訴訟法第159 條之4 第2 款規定，除顯有不可信之情況
    外，從事業務之人於業務上或通常業務過程所須製作之紀錄
    文書、證明文書亦得為證據。此因從事業務之人在業務上或
    通常業務過程製作之上開文書，係於通常業務上不間斷而規
    律之記載，紀錄時亦無預見日後將作為證據之偽造動機，其
    虛偽之可能性較小，且如讓製作者以口頭方式在法庭上再重
    述過去之事實或數據，實際上有其困難，二者具有一定程度
    之不可代替性，是除非有顯不可信之情況外，上開公務文書
    或業務文書應均具有證據能力。查卷附被害人乙○○於高雄
    醫學大學附設中和紀念醫院病歷紀錄（卷第91頁至第195
    頁），及被告於高雄醫學院附設中和紀念醫院病歷紀錄（卷
    第188 頁至第220 頁），係從事業務之醫生、護士於例行
    性之公務或業務過程中，基於觀察或發現而當場或即時之記
    載，雖屬被告以外之人於審判外之陳述，惟醫生、護士於製
    作該文書時，並無日後將遭做為證據使用之預期，是該份紀
    錄應係就當時業務情形而為忠實紀錄，而無顯不可信之情事
    ，自得為證據。
五、鑑定人由審判長、受命法官或檢察官就下列之人選任1 人或
    數人充之：(一)就鑑定事項有特別知識經驗者。(二)經政府機關
    委任有鑑定職務者；法院或檢察官得囑託醫院、學校或其他
    相當之機關、團體為鑑定，或審查他人之鑑定，並準用第20
    3 條至第206 條之1 之規定；鑑定之經過及其結果，應命鑑
    定人以言詞或書面報告，刑事訴訟法第198 條、第208 條第
    1 項前段、第206 條第1 項定有明文。故經法院、檢察官囑
    託相當之機關為鑑定後，由鑑定人以書面報告其鑑定之結果
    者，依上開條文規定，即屬法律有規定而得為證據。是法務
    部法醫研究所就被害人李清原、吳慧玲、李進吉及李孟恆之
    死因進行鑑定，由該所作成96年7 月9 日（96）醫鑑字第09
    61100858號鑑定報告書及解剖報告書（卷第125 頁至第18
    2 頁）4 份；法醫驗斷書4 份（卷第67頁至第114 頁）；
    財團法人長庚紀念醫院高雄分院（下稱長庚醫院）對被告於
    行為時之精神狀況進行鑑定，由該院作成97年3 月21日（97
    ）長庚院高字第712295號函所附精神狀況鑑定書（卷第34
    1 頁至第349 頁），係由偵查中檢察官及庚○囑託進行鑑定
    ，並均已就其鑑定過程、依據及結論詳予記載，自均得作為
    證據。又檢察官因實務現實需求，就特定案件認有鑑定之必
    要者，基於檢察一體原則，得由該管檢察長概括選任鑑定機
    關，是司法警察等偵查輔助人員於案件未移送檢察官偵辦前
    之調查犯罪階段，依據檢察長之概括授權，先行將證物送請
    檢察機關預先核定之專責鑑定人或鑑定機關實施鑑定，該鑑
    定人或鑑定機關亦應視同受承辦檢察官所選任或囑託而執行
    鑑定業務，其等出具之書面鑑定報告應屬刑事訴訟法第206
    條所定之傳聞例外，當具有證據能力。本件卷附之內政部警
    政署96年6 月12日刑鑑字第0000000000號鑑定書（卷第32
    1 頁至第329 頁）及97年1 月23日刑鑑字第0960192931號鑑
    定書（卷第106-1 頁至第106-17頁），雖係被告以外之人
    於審判外之書面陳述，然依上開規定應認有證據能力。
六、對於被告或犯罪嫌疑人之身體、物件、電磁紀錄及住宅或其
    他處所，必要時得搜索之。對於第三人之身體、物件、電磁
    紀錄及住宅或其他處所，以有相當理由可信為被告或犯罪嫌
    疑人或應扣押之物或電磁紀錄存在時為限，得搜索之。搜索
    ，應用搜索票。搜索票，應記載下列事項：一、案由。二、
    應搜索之被告、犯罪嫌疑人或應扣押之物。但被告或犯罪嫌
    疑人不明時，得不予記載。三、應加搜索之處所、身體、物
    件或電磁紀錄。四、有效期間，逾期不得執行搜索及搜索後
    應將搜索票交還之意旨。搜索票，由法官簽名。可為證據或
    得沒收之物，得扣押之。在有人住居或看守之住宅或其他處
    所內行搜索或扣押者，應命住居人、看守人或可為其代表之
    人在場。刑事訴訟法第122 條、第128 條第1 、2 、3 項、
    第133 條第1 項、第148 條前段分別定有明文。經查：96年
    6 月11日高雄市政府警察局左營分局持庚○法官簽發之搜索
    票，至被告所居住之高雄市○○區○○路61號執行搜索，搜
    索票載明搜索之處所為「高雄市○○區○○路61號」，應扣
    押之物載明為「公共危險、殺人案之相關證物」，前往搜索
    之警員於該址扣得白色滾邊布等物，即予扣押，並製作搜索
    扣押筆錄及扣押物品目錄表，分別有搜索票、搜索扣押筆錄
    及扣押物品目錄表等（卷第24頁至第32頁）附卷可稽，從
    而本件搜索取得之扣押物具有證據能力。
七、火災現場蒐證照片（卷第140 頁至第141 頁，卷第50頁
    至第60頁）、死者照片（卷第141 頁至第149 頁）、現場
    酒瓶所塞之織物照片（卷第153 頁至第154 頁）、96年5
    月6 日太華街54巷6 弄17號旁空地錄影帶及翻拍照片（卷
    第258 頁至第269 頁）現場勘察暨證物處理照片（卷第33
    0 頁至第363 頁），均係機械拍攝之情況並藉書面、影帶方
    式加以留存、呈現者，並不存在人對現實情狀知覺、記憶、
    表述等錯誤，復欠缺故為虛枉之疑慮，其性質非屬供述證據
    ，而無傳聞法則之適用，應有證據能力。
八、被告及其辯護人對證人廖景正於司法警察調查時之供述均否
    認有證據能力，檢察官、被告及其辯護人於審判程序中，亦
    均未聲請傳訊上開證人到庭實施交互詰問，無法藉由詰問程
    序，比較上開證人於司法警察調查中之陳述與審判中之陳述
    有何不符，故無刑事訴訟法第159 條之2 傳聞證據法則例外
    之適用。是上開證人於警詢中之陳述，因屬審判外之陳述，
    為傳聞證據，查無例外規定之適用，應無證據能力；另高雄
    市政府警察局刑事鑑識中心證物處理初報表（卷第91頁）
    亦為審判外之書面陳述，無證據能力。
九、本判決所引用之其餘證據資料（詳後引證據），其中傳聞證
    據部分，縱無刑事訴訟法第159 條之1 至第159 條之4 或其
    他規定之傳聞證據例外情形，亦因檢察官、被告、輔佐人及
    辯護人或同意可作為證據使用，或未聲明異議，依刑事訴訟
    法第159 條之5 第1 項、第2 項之規定，庚○審酌該證據作
    成之情況，認為適當，應得為證據。
乙、有罪部份
壹、訊據被告戊○○固不否認與設於高雄市○○區○○路59號1
    樓「華新洗衣店」之負責人乙○○係鄰居關係，惟否認有何
    放火、殺人之犯行，並辯稱：伊與乙○○都會聊天，向乙○○所借金額多為100 多元，均已清償，並無放火、殺人之動
    機，且本件案發地點位於伊住處隔壁，倘火勢蔓延，勢必危
    及其自身安全，故伊不可能為本件縱火行為；96年6 月5 日
    案發當天伊在高雄市○○區○○路61號2 樓家中睡覺，聽聞
    伊母親丁○○○喊叫火燒，遂馬上起床衝到1 樓，要按鐵捲
    門開關逃生，但鐵捲門上升至膝蓋以下位置，就無法上升，
    伊母親丁○○○及兒子癸○○見鐵捲門無法開啟，即往後門
    逃出，伊亦跟著從後門防火巷逃生；伊向來都喝臺灣啤酒，
    從不喝鷹牌威士忌，更未曾在家中置放鷹牌威士忌酒之空瓶
    ；證物中織布帶之尺寸規格與扣案之之織布帶尺寸規格不同
    ；華新洗衣店2 樓前面房間傢俱均已因火災燃燒至碳化現象
    ，而李清原、吳慧玲、李進吉及李孟恆等4 人卻毫髮無傷，
    毛髮俱在，其4 人顯係遭他人殺害後移至現場，非因該火災
    死亡云云。辯護人則以：本件案發地點就在被告住處隔壁，
    被告母親、兒子都還在家中熟睡，倘火勢蔓延，勢必影響被
    告及其至親之生命財產，實難想像被告有何縱火動機；壬○○是在檢方明顯誘導之下指認被告，另就犯罪嫌疑人穿著之
    指證，與己○的供述矛盾，又該2 人對犯罪嫌疑人之指認不
    符合內政部警政署頒布之「警察機關實施指認犯罪嫌疑人程
    序要領」，故其等之供述不足為被告犯罪依據；子○○與辛○○就被告家中鐵捲門上升高度供述不同，其2 人有可能與
    被告及被告母親平日相處不愉快，而有誇大不利被告之陳述
    ；鷹牌威士忌酒瓶、織物與本案關聯性無法建立，乃無法減
    縮涉案可能性的範圍作用的證物，無證據價值；被告住家中
    查扣之白色布條，經內政部警政署刑事警察局鑑定成分為聚
    酯與嫘縈，惟實踐大學寅○○副教授研判為聚酯棉，二者是
    否為同一布條有疑義，則本件公訴人未盡舉證之責等語為被
    告辯護。
貳、經查：
一、96年6 月5 日清晨4 時55分許，華新洗衣店店面東北角落，
    遭人投擲以汽油填充入鷹牌威士忌酒空瓶並以布塊為引線方
    式製作之汽油彈，而起火燃燒：
  (一)證人午○○於庚○審理時結證稱：我在高雄市政府消防局擔
    任技正，從事火災鑑識工作，曾參與本件火災現場鑑識，並
    撰寫本件火災調查報告。96年6 月5 日當天我約5 點10、20
    分左右到本件火災現場，我先研判起火戶，再研判起火處，
    再清理起火處，我們依照火場火流判斷起火處，再從起火處
    找縱火劑，在洗衣店店面東北角落起火處取得火災報告書中
    所記載編號1 、4 ，編號1 的燒熔塊狀殘骸，上有瓶蓋、碎
    玻璃，瓶蓋附著在殘屑上，上面有老鷹標誌，燒熔殘屑外觀
    如卷第56頁照片編號13，當時目視無法判斷塊狀殘骸是何
    物，但是將殘骸帶回後，以熱脫附活性炭吸附、再以二氧化
    硫萃取，將萃取注入氣相層析質譜儀去分析、鑑定，分析出
    該塊狀殘骸有汽油成分，故本件火災縱火劑是汽油。洗衣店
    內的去漬劑雖含有汽油成份，但與現場查獲的汽油成份不同
    ，在如此高溫燒燬情形下，有些汽油成分如果被包在熔屑內
    沒有被燒燬，經過熱脫附就跑出來；編號4 雖然也有縱火劑
    ，但是編號4 是我們所採集地上的殘跡，是殘屑，我們還做
    其他地方的空白比對，其他地方都沒有汽油。因為該塊狀殘
    骸可以直接檢測到縱火劑，我就沒有破壞該燒熔殘屑，就交
    給警察局，卷第59頁照片19、20是鑑識人員扳開的東西等
    語（卷第8 頁反面至第26頁、第33頁）。
  (二)證人酉○○於庚○審理時結證稱：案發時當時我擔任內政部
    消防署火災調查組組長，本件火災由高雄市政府消防局勤務
    指揮中心通報內政部消防署救災救護指揮中心，勤務中心通
    報我南下支援。火災原因調查程序必須依照火災現場的殘跡
    分析火流、研判起火戶、再研判起火處，經過清理現場後，
    才採證、送驗。我到達現場時，現場已救災完畢，高雄市政
    府消防局火災鑑識科的人員並已到場，他們向我報告火災現
    場勘查的火流狀況，並強調已經於他們研判的起火處採得3
    樣證物帶回消防局。本件起火點在忠言路59號1 樓的北側東
    北角，我研判起火點後，會在起火點做挖掘、清理，在挖掘
    、清理過程中看到跡證就會採樣，因為這案件死傷嚴重，為
    了要再確認，我們針對整個火災燃燒的情形、火流的殘跡、
    搶救的作為、證物的採證分析，綜合做研判分析，我並指揮
    他們再採集編號4 、5 、6 的證物，同時交由高雄市政府消
    防局火災鑑識科的人員攜回鑑識，編號2 、3 、4 、5 、6
    號都是現場的殘跡、殘屑，並沒有像編號1 號有那麼完整的
    有形的玻璃證物，除了現場編號1 是有形證物外，其他都是
    殘屑、殘跡。棉布依照燃燒的學理屬可燃物，但燃燒必須要
    有氧氣助燃，所以可燃物在沒有與空氣接觸狀況下，縱使有
    溫度也不會消失，則棉布本身假設塞在瓶口有液體吸上去的
    部分與空氣接觸會燒失掉，但是如果在瓶內沒有與空氣接觸
    就不會燒失。如果玻璃破掉，因棉布本身吸有促燃劑，原則
    上其促燃劑會先燒失，接著棉布才可能燒失。但假設這個棉
    布所塞的位置是緊密塞在瓶口，瓶口沒有破裂，棉布沒有與
    空氣接觸，棉布是不會燒失。而布條要有足夠垂到它裝促燃
    劑的液面，才可能把促燃劑吸上來，在所謂的汽油彈的瓶口
    ，假設棉布塞不緊會掉下去，汽油彈如果沒有塞緊，他要丟
    的時候，引信就掉了，依編號1 證物來看，布條還在瓶頭，
    就是緊密的在那邊；所謂的破裂是指瓶口整個裂開，所吸附
    的促燃劑先行燒光後，棉布當然與空氣接觸後，原則上會燒
    掉，但從編號1 的證物看起來，瓶頭上塞著棉布，瓶頭沒有
    完全破裂，塞在裡面的棉布，理論上就沒有足夠與空氣接觸
    ，所以它會附著在證物的瓶頭上等語（卷第34頁至第42
    頁）。
  (三)證人申○○於庚○審理時結證稱：本件案發當時擔任高雄市
    政府消防局火災鑑識科科長，當天約早上5 點多就到現場，
    到現場看到華新洗衣店1 樓店面東北角落處燒的最嚴重，且
    有目擊證人看到有人丟類似汽油彈的東西，現場的情形如火
    災原因調查報告書第49頁（卷第49頁），編號1-6 就是火
    災燃燒之後的殘跡、殘屑，採樣位置如卷第30頁所記載等
    語（卷第192頁至第194 頁）。
  (四)證人巳○○於庚○審理時結證稱：本件案發時我擔任高雄市
    政府消防局火災鑑識科科員，曾參與火災現場鑑識，我約當
    天早上5 、6 點抵達現場，並協助採集編號1-6 的跡證，其
    中編號2 、3 是在做空白比對，編號4 、5 、6 是在做重複
    確認，編號1 採樣地點那邊燃燒得很嚴重等語（卷第194
    頁反面）。
  (五)依上，證人午○○、酉○○、申○○、巳○○等人所為之證
    詞互核一致，其等與被告均無仇隙，衡情應無蓄意誣陷之可
    能，故其等所為證言應堪採信。此外，復有高雄市政府消防
    局96年6 月12日檔案編號B07F05E1火災原因調查報告書（卷
    ）、扣案之燒熔殘屑、火災現場蒐證照片（卷第140 頁
    至第141 頁、卷第50頁至第60頁）、現場酒瓶所塞之織物
    照片（卷第153 頁至第154 頁）等在卷可稽，則96年6 月
    5 日清晨4 時55分許，華新洗衣店店面東北角落，遭人投擲
    以汽油填充入鷹牌威士忌酒空瓶並以布塊為引線方式製作之
    汽油彈，而起火燃燒乙情，堪予認定。
二、在該洗衣店2 樓睡覺之李清原、吳慧玲、李進吉及李孟恆等
    4 人均因上開火災，致一氧化碳中毒及全身嚴重燒灼傷，最
    後引起中毒性休克及熱休克不及送醫而當場死亡；在該洗衣
    店內前方（近騎樓處）工作之乙○○嗣經送醫救治，其受有
    臉部及頸部11% 、左右手臂16% 、背部5%之2 至3 度燒燙傷
    等傷害；在洗衣店後方洗衣之李清標，則因乙○○之呼叫而
    即時逃出未受有傷害等事實，有法醫驗斷書（卷第67頁至
    第114 頁）、法務部法醫研究所鑑定報告書及解剖報告書（
    卷第125 頁至第182 頁）、台灣高雄地方法院檢察署相驗
    屍體證明書（卷第183 頁至第186 頁）、照片（卷第14
    1頁至第149 頁）、乙○○於高雄醫學大學附設中和紀念醫
    院入院病歷紀錄（卷第98頁）等附卷可憑，此部份事實堪
    信為真。
三、證人壬○○、己○於96年6 月5 日所目擊為同一人，該人丟
    擲玻璃製物品致華新洗衣店起火：
  (一)證人壬○○於警詢及庚○審理時證稱：我是遠視，可以看到
    很遠，在我的攤位可以看到全家超商，也可以看到龍華國中
    警衛室，96年11月曾檢查眼睛，檢查結果有遠視及老花眼。
    96年6 月5 日早上約4 點多快5 點時，我至左營龍華市○○○○路55號對面準備賣早餐，約4 時55分許，聽到「碰」一
    聲，就著火了，目擊一名男子擲玻璃瓶在忠言路59號華新洗
    衣店門口後，便沿忠言路跑步再左轉向富國路全家超商方向
    逃逸，因係洗衣店，火勢一下子便燃燒到2 、3 樓，當時我
    呼救稱：「夭壽！放火！」，該名男子立即沿上述路線急促
    逃跑，並未回頭等語（卷第39頁至第40頁，卷第113 頁
    至第115 頁）。
  (二)證人己○證稱：96年6 月5 日時我擔任龍華國中夜班校警，
    當天約4 時45分左右，我從警衛室走到學校門口，站著面向
    龍華市場方向抽煙，我在校門口站約10分鐘，這10分鐘之內
    ，未看到其他人在忠言路上，我的視力很好，只有一點老花
    眼，從學校看到超商沒有問題，從我的站的方向，如果有人
    從忠言路全家超商的方向走過來，我也可以看的到，我站在
    校門口時，無人從忠言路的全家超商那個方向走過來。我一
    根煙還沒有抽完，看到一個男子從忠貞街由南往北走到忠言
    路口左轉順著忠言路逆向由東往西靠左邊行走，當時整條路
    只有該男子，該男子走了一小段，然後小跑步，往前跑然後
    靠近龍華市場對面的那一排透天厝，接著就看到那裡著火，
    瞬間冒出很濃的煙，對面賣早點的人很驚恐的在那邊喊叫，
    然後該男子往全家便利超商方向跑，我就馬上跑進警衛室打
    110 報案等語（卷第47頁，卷第45頁至第55頁）。
  (三)另經庚○履勘現場，由證人己○所站立位置，請人模擬己○
    所稱該男子行徑，確實可識別出該人之身型、胖瘦、高矮、
    所著衣服及行徑方向，有庚○96年12月19日勘驗筆錄及高雄
    市政府警察局左營分局96年12月28日高市警左分偵字第0960
    031072號函所檢送之門牌查詢系統地圖暨照片（卷第117
    頁、第119 頁至第136 頁）在卷可稽，再佐以96年6 月5 日
    高雄地區日出時刻為5 時14分，是日5 時天氣為晴天，能見
    度為6 公里，有交通部中央氣象局96年12月27日中象參字第
    0960015127號函附卷可憑（卷第138 頁），顯見由壬○○
    、己○之位置，確實可看見其所證述之該男子，且當日天氣
    晴，並無妨礙其2 人視距之情，則依證人壬○○、己○之陳
    述，其2 人所目擊應為同一人，該人丟擲玻璃製物品致華新
    洗衣店起火乙情，足堪認定。
四、96年5 月6 日高雄市○○區○○街汽車縱火案監錄系統影像
    中的男子應係被告：
  (一)證人辛○○於警詢時證稱：我從95年7 月向被告母親承租高
    雄市○○區○○路61號1 樓，被告常從我店門口進出，他平
    常走路的姿勢都是習慣性低頭動作，96年5 月6 日高雄市○○區○○街汽車縱火案監錄系統影像中的人走路及跑步的姿
    態很像被告等語（卷第72頁）。
  (二)證人子○○於偵查中結證稱：警察有給我看96年5 月6 日高
    雄市○○區○○街汽車縱火案監錄系統影像的畫面，臉的部
    分我無法看到，可以從走路型態體型、有肚子、體格微胖、
    高度等，判斷很像被告等語（卷第112 頁）。
  (三)證人壬○○於警詢及庚○審理時證稱：警察有放高雄市○○
    區○○街汽車縱火案監錄系統錄影帶給我看，96年5 月6 日
    凌晨5 時9 分50秒出現在攝錄光碟中體格壯碩、身穿深色上
    衣、淺色短褲手持類似啤酒瓶、走路神態自若之男子，就是
    住在高雄市○○區○○路61號華新洗衣店隔壁的藍天鵝飲料
    店，即在庭被告，因為我在對面的龍華市場前賣早點常看見
    他進出該址，才知道該男子住在對面等語（卷第43頁，卷
    第116 頁反面），並證稱：警察有拿一個錄影帶，錄影帶
    內有3 個男子跑步給我看，我確認其中1 個是華新洗衣店放
    火前1 個月（即高雄市○○區○○街汽車縱火案）的人，就
    是在庭的被告，確認左營區○○街汽車縱火案錄影帶中的人
    是被告等語（卷第117 頁、第118 頁）。
  (四)證人丑○○於警詢時證稱：96年5 月6 日5 時左右，我駕車
    返回高雄市○○區○○街54巷6 弄9 號住處，當我開車進入
    太華街54巷6 弄時，我看見1 名男子由我車右側徒步往54巷
    6 弄走去，然後該男子可能有看見我下車，就回頭由走往忠
    言路，96年5 月6 日高雄市○○區○○街汽車縱火案監錄系
    統影像畫面中的男子就是當天該名男子。該男子於96年5 月
    6 日後約1 星期，有1 天晚上約6 、7 點左右進入太華街54
    巷6 弄，大聲咆哮，並踹我家鐵門，我聽見後就開門出來，
    該男子見我出來就指著我問我叫什麼名字，我當時抓著他的
    手跟他說你找錯人，並將該男子帶往54巷6 弄口等語，並指
    認被告即為該男子等語明確（卷第54頁至第57頁）。
  (五)證人辛○○、子○○、壬○○、丑○○等人與被告均無仇隙
    （詳後述），衡情應無蓄意誣陷之可能，又辛○○、子○○
    、壬○○既經常見被告出入，對被告之走路型態、身形應甚
    為熟稔，故所為證言應堪採信，則96年5 月6 日高雄市○○
    區○○街汽車縱火案監錄系統影像中的男子應係被告無訛。
五、96年6 月5 日己○所目擊華新洗衣店縱火之行為人，與96年
    5 月6 日高雄市○○區○○街汽車縱火案監視器錄獲影像中
    之男子為同一人，亦即被告：
  (一)證人己○於庚○審理時結證稱：警方有播放96年5 月6 日高
    雄市○○區○○街汽車縱火案監視器錄獲影像給我看，該影
    像中男子走路及小跑步的樣子與我96年6 月5 日看到的男子
    很像，幾乎一模一樣。96年6 月5 日那個人從忠貞街走出來
    ，當時整條路只有1 個人，我從龍華國中看過去可以看到他
    的側面，等他左轉忠言路時，他背對著我，我看到他走路有
    點駝背，駝背是指他走路時，他的頭、胸部往前傾，我覺得
    有高達百分之90的相似度，所謂達百分之90的相似度判斷基
    礎為身形、高度、胖瘦、走路方式，尤其是走路的方式有點
    駝背，頭低低的，兩隻手會晃。卷第172 、173 頁的影像
    我都有指認，尤其是第173 頁，因當時警方所給我看的是動
    畫式的，與我在博愛路警局所看到被告的很像，他在警局先
    走給我看，可以說非常相像，第173 頁的就是我所說的達百
    分之90相似度的，在博愛路警局警方先請被告走路及小跑步
    給我看，之後才拿高雄市○○區○○街54巷6 弄縱火案監視
    器錄獲影像給我看，我是先看到被告走路，警方才拿影像給
    我指認，因為如果先拿影像給我指認，可能我會對被告有先
    入為主的觀念，這樣對被告並不公平，所以我特別說指認的
    順序等語明確（卷第47頁至第56頁）。
  (二)又本件以汽油填充入鷹牌威士忌酒空瓶並以布塊為引線方式
    製作之汽油彈，業據證人辛○○於庚○審理時結證稱：忠言
    路61號1 樓儲藏室是在我們的承租範圍，但是屋主如果要使
    用也可以，被告曾經在儲藏室放過高梁酒，我曾在儲藏室看
    過鷹牌威士忌酒，即卷第43頁照片上的酒瓶等語（卷第
    23頁、第26頁）；證人子○○亦證稱：我休假或沒有工作時
    ，會去辛○○經營的泡沫紅茶店幫忙打掃，1 樓儲藏室除了
    我、辛○○、房東、被告放過東西外，並無其他人會放東西
    ，曾經在打掃儲藏室時看過1 箱小瓶高梁酒，還有1 瓶鷹牌
    威士忌酒，即卷第43頁照片上的酒瓶，因為我喝過那種酒
    ，那種酒很難喝，所以我對那個牌子的酒印象很深，當時心
    裡還想「這種酒怎麼有人要喝」。我到警局的時候，警察有
    拿一瓶樣品給我看，乍看之下我就想起來，我曾經在儲藏室
    看過，我不清楚那是否為空瓶，我沒有去開，那酒瓶看起來
    外觀髒髒舊舊的，後來酒瓶就不見等語（卷第76頁，卷
    第33頁至第35頁）。
  (三)另該汽油彈之引線與採自被告家中之布條經送鑑定進行比較
    結果：雙面紋路邊之型態均呈V 字型、從V 字型尖端到邊界
    均有7 條織線，且細部編織型態相同，成分相似，有內政部
    警政署刑事警察局96年6 月12日刑鑑字第0000000000號鑑定
    書（卷第321 頁至第329 頁）在卷可稽。
  (四)依上，足徵96年6 月5 日己○所目擊華新洗衣店縱火之行為
    人，與96年5 月6 日高雄市○○區○○街54巷6 弄縱火案監
    視器錄獲影像中之男子為同一人，亦即被告。
六、被告及其辯護人雖以前揭情詞置辯，惟查：
  (一)證人辛○○證稱：被告曾向華新洗衣店的乙○○借錢，因為
    被告之前還欠乙○○錢，所以乙○○沒有借他，從那次開始
    ，他就對我們以及乙○○態度不是很好等語（卷第72頁）
    ，乙○○雖未證稱被告對其態度不佳，惟是否態度不佳乃個
    人主觀上之認定，依辛○○所證，被告對乙○○態度已有改
    變，可認被告對向乙○○借錢未果一事心存芥蒂。另辯護人
    雖以子○○、辛○○2 人有可能與被告及被告母親平日相處
    不愉快，而有誇大不利被告之陳述等語置辯，然辛○○該陳
    述係於96年6 月9 日製作，而依丁○○○於庚○審理時之陳
    述，在本件火災發生前，伊與辛○○並未發生衝突（卷第
    125 頁反面），其與辛○○、子○○係於火災後應繳納房租
    時，就辛○○是否應繳納足額房租之問題而有爭議，依時間
    判斷其等之不快應係在辛○○製作警詢筆錄之後，故尚難以
    此認辛○○故意為誇大不利被告之陳述。又被告雖居住於本
    件現場之隔壁，然由其於縱火後立即回家叫醒其母親及兒子
    （詳後述）之舉動觀之，其無意使其母、子遭受傷害，且積
    極叫其母、子遠離火場，而其自己既為縱火之人，自不致因
    火災而受傷害，則亦難以被告居住於火災現場隔壁，而為其
    有利之認定。
  (二)丁○○○、癸○○於庚○審理時所為之證述尚難憑採：
  1.證人丁○○○於警詢證稱：我聽到外面有人喊失火了，我就
    趕緊叫醒與我同睡3 樓的孫子癸○○起床逃生，本來要帶著
    孫子往頂摟跑，但是被告在樓下喊，叫我不要往頂摟跑，要
    往後門走。我只記得他在2 樓，一直叫我們趕快跑等語（卷
    第65頁）；證人癸○○於警詢時亦證稱：火災發生時我還
    在睡覺，後來我奶奶叫醒我，原本要上頂摟，結果爸爸（即
    被告）在樓下叫我們不要上頂樓，趕快往樓下跑，我跑到2
    樓時，看見我爸爸在1 、2 樓樓梯間等我們，等我們會合後
    就一起往1 樓跑，爸爸先到達1 樓，我緊跟在爸爸後面下來
    ，當時1 樓自動鐵門已經打開約1 公尺高，我看到前面有火
    ，爸爸臉上兩邊都黑黑的，好像被木炭弄到一樣，有聞到汗
    臭味。我和奶奶從後門逃出去，爸爸就站在1 樓裡面看前門
    的火災現場，過了10幾分鐘後，我才看著他從後門跑出來，
    逃離火災現場時，當時家裡面沒有著火或濃煙，只是溫度有
    一點點熱等語（卷第68頁），則丁○○○、癸○○是經被
    告叫喊始知起床逃生。
  2.丁○○○嗣於庚○審理時雖改稱：96年6 月5 日我約5 點多
    起床，起床後去廁所，出來後聽到有人在喊救火，我就去叫
    醒我的孫子，叫醒我的孫子之後，就去2 樓，到2 樓後，我
    與孫子就去被告房間叫醒被告，我們就下來1 樓，被告在前
    面，我們在後面，到1 樓後因為怕前門來不及開，鐵門還要
    用拉的，後門只要開栓子就可以了，所以從後門逃生，沒有
    注意到當時前門是關著或開著，當時很緊張就跑到後門，當
    時前門有煙云云（卷第124 頁）；癸○○於庚○審理時亦
    改稱：火災發生時，我在睡覺，祖母丁○○○叫醒我後，我
    們就一起下去2 樓，爸爸還在2 樓房間睡覺，我和祖母一起
    叫醒他，從1 樓後門逃出去，那時1 樓前門好像沒有開著云
    云（卷第122 頁）。然：丁○○○、癸○○既居住於3樓
    ，則頂樓應係離其較近之逃生出口，惟丁○○○於檢察官詰
    問時證稱：當天本來想要去頂樓，但是沒有上去，就趕快跑
    到後面，想說從後面比較快云云，嗣經庚○詢問為何知道從
    1 樓跑時，又改稱：因為從1 樓比較近，而且頂樓的門壞掉
    後，伊用綁的必較難開云云（卷第125 頁反面）；另其又
    證稱：沒有注意到當時前門是關著或開著，當時很緊張就跑
    到後門云云，既未注意前門有無開啟，卻證述當時前門有煙
    云云，其說詞顯然矛盾。再參以被告亦自陳：依與丁○○○
    、癸○○等衝到1 樓，伊要按鐵捲門開關逃生，但鐵捲門上
    升至膝蓋以下位置，就無法上升，伊母親丁○○○及兒子癸○○見鐵捲門無法開啟，才跑往後門逃出等語（卷第22頁
    、卷第123 頁），顯見丁○○○、癸○○於庚○審理時之
    證述顯然不實，應係迴護之詞，尚難憑採。
  3.依上，丁○○○、癸○○於警詢中之證詞互核一致，而丁○○○為被告母親；癸○○為被告兒子，衡情應無蓄意誣陷被
    告之可能，其等於警詢時所為之證詞足堪採信，則被告辯稱
    96 年6月5 日案發當天伊在高雄市○○區○○路61號2 樓家
    中睡覺，聽聞伊母親丁○○○喊叫火燒，才馬上起床衝到1
    樓云云，顯不可採。
  (三)證人壬○○雖於警詢時證稱：96年6 月5 日華新洗衣店縱火
    嫌疑男子身高約170 公分、瘦瘦的，穿暗灰色上衣、黑色長
    褲等語（卷第40頁），與證人己○所證述：該名男子大約
    170 公分左右，微胖，穿著深色七分褲、淺色短袖T 恤上衣
    等語（卷第48頁），雖不一致，惟證人壬○○於庚○審理
    結證時一再表示：當天天色暗暗的，案發時在火災現場看到
    1 個人跑走，當時急著要救火，沒有注意看那個人，我沒有
    看到他穿什麼衣服，我可以看很遠，但是我沒有注意看那個
    人，因為我急著要撲火，只有看那個人在跑等語（卷第11
    3 頁反面至第115 頁），衡之壬○○直接面對火災現場，情
    緒必至為驚恐，又急著救火等情，其對犯罪嫌疑人之穿著記
    憶不清尚屬合理，本件尚難以壬○○、己○對犯罪嫌疑人之
    穿著指述不一致，即遽認其2 人之證詞均不可採。另己○於
    庚○審理時雖證稱，伊所目擊之男子所穿之短袖T 恤上衣，
    並非卷第172 頁之無袖內衣等語，惟被告嗣出現於全家便
    利超商時，雖穿著卷第172 頁之無袖內衣，然該時點已非
    縱火之時，己○所為該部分證述，尚難為被告有利之認定。
  (四)本件指認並未違反警察機關實施指認犯罪嫌疑人程序要領：
  1.依「警察機關實施指認犯罪嫌疑人程序要領」規定，如需實
    施目擊證人指認犯罪嫌疑人，應依下列要領為之：一、應為
    非一對一使之成列指認。二、指認前應由指認人先陳述犯罪
    嫌疑人特徵。三、被指認之人在外形上不得有重大差異。四
    、指認前不得有任何可能暗示、誘導之安排出現。五、指認
    前必須告知指認人，犯罪嫌疑人並不一定存在於被指認人之
    中。六、實施指認，應於偵訊室或適當處所為之。七、實施
    指認應拍攝被指認人照片，並製作紀錄存証。八、實施照片
    指認，不得以單一相片提供指認，並避免提供老舊照片指認
    （卷第203頁）。
  2.壬○○、己○、辛○○、子○○並未目擊96年5 月6 日高雄
    市○○區○○街汽車縱火案，並非該案之目擊證人，本件警
    察機關播放96年5 月6 日高雄市○○區○○街汽車縱火案之
    影像予其等觀看，目的應在令其辨別有無見過錄影帶中之人
    ，以利案件之偵查，又其等既非目擊證人，自無法於開始之
    初，即漫無目的找人供其辨認，故該部分尚無警察機關實施
    指認犯罪嫌疑人程序要領之適用，合先敘明。
  3.又證人辰○○於庚○審理時結證稱：縱火案發生後，我們據
    報到現場，消防局也據報到現場，我們就開始查訪，初步查
    訪時發現被告坐在忠言路及富國路的全家便利超商那邊，其
    鼻孔有煙薰狀況，我們問他為何會坐在那邊，他表示他叫他
    母親下來坐在那邊休息，但經刑警大隊向他母親查訪，他母
    親陳述是由她叫被告及被告的兒子下樓，2 人所供述不相符
    ，所以當時將被告列為嫌疑犯。專案小組就開始分工，調閱
    監視器，並調取96年5 月6 日高雄市○○區○○街汽車縱火
    案錄影帶，錄影帶中嫌疑人走路的樣態與被告非常相似，我
    們就開始偵查，經訪查被害人及證人，我們向檢察官聲請搜
    索票，在被告的住處找到與汽油彈相似的布條，以肉眼觀察
    在被告住處查扣的布條與汽油彈的織布有百分之80的相似度
    ，我們以尺去丈量，引線織布的寬度與長度及特殊的織法，
    與被告家中查扣的布條很相似，所以該查扣的布條，就由我
    們高雄市政府警察局刑事鑑識中心帶回去鑑定，之後我們請
    相關證人及被害人到場指認。逮捕被告的前1 、2 天我們積
    極通知壬○○過來指認汽車縱火案的影像，因為壬○○不敢
    指認，我們就作罷，到了96年6 月12日我們查獲被告時，再
    度通知壬○○指認，因壬○○非常害怕，當時為了要避免媒
    體妨害偵查，我們特別把被告帶到博愛派出所進行偵訊，壬○○因為怕受到報復，我們與她商量，以經過被告並予指認
    的方式加以指認，但壬○○不願意，所以改由我們另選2 位
    與被告身材相同的人員，把他們3 個人跑步樣子錄影後，供
    證人壬○○指認。之後我們通知到的證人都是以這幾捲錄影
    帶供證人去指認，指認過程中，我們有告知被告他跑步的方
    式是要供證人指認之用，3 位被指認者被拍攝的時間，沒有
    相當的差距，在請證人指認被告前，並未提到被告的姓名、
    住處、資料等跡證或暗示等語（卷第197 頁至第198 頁）
    ，核與壬○○於庚○審理時所證稱：警察有拿一個錄影帶，
    錄影帶內有3 個男子跑步給我看等語（卷第117 頁、第
    118 頁）相符，故本件因壬○○不敢面對被告，乃經由警察
    機關以數人跑步方式錄影後供其指認，應為非一對一之指認
    ，且尚難認有何暗示、誘導之安排出現。
  4.另己○就其指認過程，亦明白證述：警方在博愛路警局先請
    被告走路及小跑步給我看，之後才拿高雄市○○區○○街54
    巷6 弄縱火案監視器錄獲影像給我看，我是先看到被告走路
    ，警方才拿影像給我指認，因為如果先拿影像給我指認，可
    能我會對被告有先入為主的觀念，這樣對被告並不公平，所
    以我特別說指認的順序等語明確（卷第47頁至第56頁），
    足徵其於指認被告時並無先入為主之觀念。
  (五)關於本件汽油彈織布規格、長度，業據證人未○○於庚○審
    理時結證稱：我們從消防局取回證物後，在高雄市政府警察
    局刑事鑑識中心發現酒瓶瓶口有織物，我們就先照相紀錄，
    第1 天取回來先照相，第2 天才把織物取出，取出過程，戴
    手套取出一段織物斷掉，之後又繼續取4 段，裡面尚有織物
    ，沒有全部取出。96年6 月8 日因寅○○副教授應邀擔任本
    局行政人員服裝公開評鑑委員，當日評審結束後，我們曾請
    他對華新洗衣店縱火案涉案織物做檢視及提供意見，吳教授
    於本局刑事鑑識中心燃燒實驗室做實驗，口述燃燒的情形，
    我們就紀錄於證物處理初報表讓左營分局當參考，但是我們
    只是剪下來一點點，作試燃試驗，其餘的部分，再送到內政
    部刑事警察局做成內政部刑事警察局第0000000000號鑑定書
    ，當時送去內政部刑事警察局的證物就是如卷第258 頁扣
    押物品清單所示之扣案證物。扣案證物中另有一個刑事局鑑
    識科化學組編號00 00000000-0000000000000000，收樣日期
    2007 /12/31 ，下午01：32：53類別纖維，送驗單位高雄地
    方法院，外載左營區○○街54巷6 弄17號之3 的鐵罐，因為
    上載左營區○○街54巷6 弄17號之3 ，可能是高雄市○○區
    ○○街汽車縱火案的證物。高雄市政府警察局刑事鑑識中心
    證物處理初報表所載的織物長度，與內政部刑事警察局上開
    鑑定書所載的織物長度不一樣，最主要是當時的纖維頭尾不
    是很完整，且放置的角度不一樣的話，丈量的時候會有誤差
    ，但是我們測量時有相片紀錄，且在上面附有比例尺，所以
    我們可以確定送驗的證物與內政部刑事警察局上開鑑定書鑑
    定物品是一樣等語明確（卷第157 頁至第158 頁）；證人
    卯○○於庚○審理時結證稱：我目前任職內政部警政署刑事
    警察局鑑識中心痕跡組組長，從事鑑定工作大約18年，內政
    部刑事警察局第0000000000號鑑定書鑑定物品如卷第258
    頁扣押物品清單所示之扣案證物。高雄市政府警察局刑事鑑
    識中心所做的報表我們沒有參閱，我們是依照實際送驗的證
    物進行鑑定，會有長度上的爭議，因為就鑑定而言，凡是測
    量就會有誤差，目前比例尺並沒有標準化，再加上證物本身
    有受熱、燒熔、捲曲的情形，我們不能拉直，所以我們都放
    在現有的比例尺下進行觀察及測量，所以誤差是可以接受的
    ，本案長度並非主要的鑑定關鍵，本件都有照相存證，在內
    政部刑事警察局上開鑑定書我們所載的長度「約」幾公分，
    已經表明鑑識有誤差的。內政部警政署刑事警察局第000000
    0000號鑑定書鑑定物品是扣案證物中紀載刑事局鑑識科化學
    組編號0000000000-0000000000000000 ，收樣日期2007/12/
    31，下午01：32：53類別纖維，送驗單位高雄地方法院，外
    載左營區○○街54巷6 弄17號之3 的鐵罐中扣案的證物，與
    上開第0000000000號鑑定書鑑定物品不同，所以鑑定報告不
    同，我們是依據實際上所送的物品鑑定等語明確（卷第15
    9 頁至第160 頁），則內政部警政署刑事警察局確係就被告
    家中扣得之布條，及本件火災現場所發現之汽油彈引線織布
    加以鑑定無誤。
  (六)高雄市政府警察局刑事鑑識中心證物處理初報表為審判外之
    陳述，無證據能力，業如上述，再參以證人未○○上開所證
    述，寅○○教授雖曾在高雄市政府警察局刑事鑑識中心對汽
    油彈引線織布進行試然，然其是否具專業鑑定能力、設備、
    及判斷依據等均付之闕如，則本件關於汽油彈引線織布之鑑
    定自應以內政部刑事警察局做成內政部刑事警察局第000000
    0000號鑑定書較為可採。
  (七)依上，被告所辯顯係卸責之詞，尚難憑採。
七、另被告及辯護人所聲請下列調查證據事項，尚無調查之必要
    ：
  (一)辯護人聲請對證人子○○、辛○○進行測謊，惟其2 人證詞
    可採之理由，業如上述，況辯護人認子○○、辛○○可能與
    被告及被告母親平日相處不愉快，而有誇大不利被告之陳述
    ，亦與證據資料不符，此部分難認與本案有關聯性而無調查
    必要。
  (二)被告聲請調查高雄市政府消防局火災鑑識科之職掌與工作；
    調取午○○之戶籍謄本、經歷、專長、人事派令、服務證明
    等資料；調取證物移交單正、副本存參紀錄與消防局收發文
    核章及收發公文存檔紀錄；調取高雄市立龍華國中94年度至
    96年度保全人員發包暨合約書、96年度簽到簿、保全人員名
    冊、薪資核發證明、所得稅扣繳憑單；調取己○全戶戶籍謄
    本、印鑑證明、健保資料、就醫紀錄、勞保繳費收據、手機
    通聯記錄；調取壬○○、辛○○、子○○、丁○○○、乙○○、李清標、吳慧玲、甲○○○、華新洗衣店手機通聯記錄
    ；調取高雄市政府消防局、高雄市政府消防局新莊分隊、高
    雄市政府消防局中華分隊、高雄市政府消防局鼎金分隊、高
    雄市政府消防局大昌分隊、高雄市政府消防局十全分隊、高
    雄市政府警察局、高雄市政府警察局左營分局勤務中心於96
    年6 月5 日全日報案紀錄與勤務調派紀錄；調取高雄市政府
    消防局火災鑑識科蔡致木、午○○、謝耀陞、陳文駿、林維
    焜、孫訓賜、黃國祥、黃惠麗、趙龍雄之服務證明及核發薪
    資證明；調取內政部消防署火調組組長酉○○之服務證明及
    核發薪資證明；調取李清原原任職於秉弘企業有限公司之服
    務證明、勞保資料、撫恤金賠償証明；調取李清原、吳慧玲
    、李進吉、李孟恆之健保資料、公文核章及收發紀錄、屍體
    冷藏庫使用情形、告別式禮堂使用記錄；調取李進吉、李孟
    恆之就讀學校學籍、在學證明；調取呂泓德、潘文賢之健保
    資料、就醫證明、就讀學校學籍、在學證明；調取高雄市政
    府消防局陳計良、吳惠明、許智凱、許國泰、羅家福之送醫
    掛號紀錄、送醫急診紀錄、燒燙傷中心加護病房住院病歷；
    調取高雄醫學大學附設中和教學醫院急診室人員陳淑屏之服
    務資料；調取秉弘企業有限公司設籍證明、商業登記卡、稅
    籍設立資料；調取高雄市政府警察局左營分局新莊派出所95
    年度至97年度輔警招募派任選用相關資料、簽到簿、勤務表
    ；調取華新洗衣店縱火案偵破後相關人員之敘功、升遷表揚
    名單；調取臺灣、國泰、新光人壽保險股份有限公司關於華
    新洗衣店縱火案之相關理賠文件；調取民眾因華新洗衣店縱
    火案請領火災理賠之文書；聲請傳喚法務部法醫研究所所長
    ，高雄市政府消防局局長方和金、謝耀陞、陳文駿、林維焜
    、黃國祥、黃麗惠、孫訓賜；高雄市政府警察局刑事鑑識中
    心楊振宇、沈慶華、林堅瑢、許清桂、魏志勝、吳佩穎、吳
    翊弘，高雄市政府警察局楊政章，高雄市政府警察局左營分
    局歐春庭，臺灣高雄地方法院檢察署檢察官葉麗琦，榮民總
    醫院院長，高雄市政府民政局殯葬管理所主任；聲請傳喚雷
    夢恆、王天佑、王國強、葉秀麗、黃昭順、葉豐榮、葉清財
    、黃昭正等事項，核與本件犯罪之成立無直接關聯性，尚無
    調查必要。
  (三)被告聲請調取己○、壬○○之視力證明，然其等2 人之視力
    狀況業據審理時到庭證明；聲請調取李清原、吳慧玲、李進
    吉、李孟恆之就醫證明文件、送醫掛號紀錄、急診紀錄暨聲
    請解剖屍體部分，然渠4 人之死亡原因，有法醫驗斷書、法
    務部法醫研究所鑑定報告書及解剖報告書、照片等在卷可證
    ；聲請調取乙○○之送醫掛號紀錄、急診紀錄、燒燙傷加護
    病房病歷部分，已有乙○○於高雄醫學大學附設中和紀念醫
    院病歷紀錄在卷可憑，上開部分待證事實已臻明確，依法尚
    無調查必要。
  (四)被告聲請勘驗庚○96年8 月17日準備程序光碟，惟該日準備
    程序過程有筆錄可稽，且當日係就卷證之證據能力加以表示
    意見，辯護人除當庭表示意見外，並具狀對卷證證據能力表
    示意見，被告嗣亦具狀對卷證證據能力表示意見，則該聲請
    事項核與本件爭點無涉而無調查必要。
  (五)辯護人聲請調取寅○○副教授所製作之織物燃燒試驗報告，
    並聲請傳訊寅○○，然汽油彈織布試燃過程業據證人未○○
    於庚○審理時到庭結證明確，而織布之成分、型態，業經內
    政部警政署鑑定，並有該署96年6 月12日刑鑑字第000000
    0000號鑑定書在卷可憑，此部分待證事實已臻明確，依法亦
    無調查必要。
  (六)被告聲請將本件重送高雄醫學大學附設中和紀念醫院或凱旋
    醫院進行精神鑑定，然被告於本件行為時之精神狀況業經長
    庚醫院對被告施以精神鑑定，該院參考被告個人生活史、家
    族史、生病史等資料，並對被告進行一般身體檢查、神經學
    檢查、腦電圖檢查、心理測驗及會談後而為鑑定，此部分待
    證事實已臻明確，核無再送精神鑑定之必要。
  (七)辯護人聲請調閱壬○○的監聽譯文；傳喚鄭育琛；勘驗壬○○96年6 月11日指認筆錄、指認錄影帶，惟壬○○之指認過
    程，業據辰○○、壬○○於庚○審理時證述明確，此部分事
    實已臻明確，依法亦無調查必要。
八、綜上所述，本案事證明確，被告犯行，洵堪認定，應予依法
    論科。
參、論罪科刑部份
一、核被告所為，係犯刑法第173 條第1 項之放火罪、第271 條
    第1 項之殺人罪、同條第2 項之殺人未遂罪。被告以一放火
    行為同時觸犯放火罪、殺人罪（李清原、吳慧玲、李進吉及
    李孟恆4 人因而死亡），及殺人未遂罪（乙○○、李清標未
    生死亡結果），為想像競合犯，應依刑法第55條規定，從一
    重之一個殺人罪處罰。
二、另按刑法第19條規定；「行為時因精神障礙或其他心智缺陷
    ，致不能辨識其行為違法或欠缺依其辨識而行為之能力者，
    不罰。行為時因前項之原因，致其辨識行為違法或依其辨識
    而行為之能力，顯著減低者，得減輕其刑」。經庚○囑託長
    庚醫院對被告施以精神鑑定，該院參考被告個人生活史、家
    族史、生病史等資料，並對被告進行一般身體檢查、神經學
    檢查、腦電圖檢查、心理測驗及會談後，鑑定結果認為：被
    告在案發當時意識清楚，長期存在有關係妄想、被害妄想及
    聽幻覺，可以確定被告罹患「妄想型精神分裂症」。被告智
    能屬中上程度，能夠在40餘歲時完成研究所學業，主持並策
    劃多項創意工程，並且能在大學授課，可見被告即使在10多
    年的精神疾病困擾且未規則接受精神科治療之情形下，依然
    能夠維持一定功能；惟獨其精神症狀，包括聽幻覺、被害妄
    想、被監控妄想，內容相當怪異。被告在案發前數個月堅稱
    國安局長期監控他，因而多次到地檢署按鈴申告，次數之頻
    繁表示被告在那一段時間的被監控、被害妄想相對嚴重。然
    而，當被問及96年6 月5 日案發前至少一週內之精神症狀時
    ，被告反而認為那一段時間的聽幻覺、被害妄想與被監控妄
    想相對是較輕微的，被告精神狀態應處於較緩和的時期。被
    告於鑑定過程中，陳述之具體妄想對象是警察機關與國安局
    ，本案受害者卻是與妄想內容不相干之洗衣店鄰居，其犯罪
    行為與其精神狀態並無明確關係。然而，被告部落格內之內
    容顯示妄想對象相當廣泛，並不局限於國安局，因此被告犯
    案動機可能是受到精神症狀干擾下之行為表現，其行為能力
    因受精神障礙的影響達顯著降低等語，有該院精神鑑定報告
    書1 份附卷可參（卷第341 頁至第349 頁），參以被告於
    偵查、及庚○審理時屢次提及遭國安局監控、設計陷害等言
    語，足證其行為能力因受精神障礙的影響達顯著降低，致其
    辨識行為違法或依其辨識而行為之能力顯著減低，爰依刑法
    第19條第2 項之規定減輕其刑。
三、爰審酌被告因長年患有精神分裂病，多年來未接受正式治療
    ，無視於他人生命及身體法益，率以縱火方式致李清原、吳
    慧玲、李進吉及李孟恆死亡；乙○○則受有臉部及頸部11%
    、左右手臂16% 、背部5%之2 至3 度燒燙之傷害，情節重大
    ，嚴重影響社會治安，並造成被害人家庭痛失親人，嗣更否
    認犯行，未見悔意，迄今未與被害人和解並賠償損害，本件
    並經公訴人求處死刑，惟考量其行為時因精神障礙導致辨識
    其行為違法及依其辨識而為行為之能力均顯著減低，始為本
    件犯行，認其尚無與世隔絕之必要等一切情狀，量處無期徒
    刑，並依刑法第37條第1 項之規定宣告褫奪公權終身。
四、監護部份
  (一)我國刑法採刑罰與保安處分雙軌制度，在刑罰之外，特設保
    安處分專章（第12章），對於具有犯罪危險性者施以矯正、
    教育、治療等適當處分，以防止其再犯，危害社會安全。刑
    法第87條第2 項規定：「因有第19條第2 項及第20條之原因
    ，其情狀足認有再犯或危害公共安全之虞時，於刑或之執行
    完畢或赦免後，令入相當處所，施以監護。但必要時，得於
    刑之執行前為之」。該條所定之監護處分，性質上有監禁與
    保護之雙重意義，一方面使受處分人與社會隔離，以免危害
    社會；他方面給予適當治療，使其回歸社會生活。是因有刑
    法第19條第2 項情形而減輕其刑者，法院衡酌行為人之危險
    性，認有危害公安之虞，為達到防衛社會之目的，有對其採
    取隔離、保護與治療措施之必要，即得一併宣告監護處分。
  (二)按被告既因精神耗弱（刑法修正為因精神障礙或其他心智缺
    陷，致辨識行為違法或依其辨識而行為之能力，顯著降低）
    而減輕其刑，雖經庚○判處無期徒刑，然其尚有因假釋出監
    期滿而視為執行完畢之可能，而按保安處分之措施亦含社會
    隔離、拘束身體自由之性質，其限制人民之權利，實與刑罰
    同，本諸法治國家保障人權之原理及刑法之保護作用，其法
    律規定之內容，及法院於適用該法條，決定應否執行特定之
    保安處分時，應受比例原則之規範，使保安處分之宣告，與
    行為人所為行為之嚴重性、行為人所表現之危險性，及對於
    行為人未來行為之期待性相當（司法院大法官會議決議釋字
    第471 號解釋理由書意旨參照）。是對因精神障礙導致辨識
    其行為違法及依其辨識而為行為之能力均顯著減低而減輕其
    刑之被告，是否依刑法第87條第2 項之規定，令入相當處所
    ，施以監護之保安處分，應審酌該處分是否適於治療本案被
    告之行為；又是否捨此之途外，無其他亦可達成相同目的，
    但對於被告侵害較小之保安處分種類可資適用；再監護處分
    所欲達成之社會公益是否與侵害被告身體自由之權利私益，
    具有相當之比例性，亦即斟酌憲法上比例原則，以其派生之
    適當性原則、必要性原則（又稱侵害最小原則）及相當性原
    則（又稱狹義比例原則）等3 個有位階順序之原則為審查標
    準，始得貫徹現代法治國家保障人身自由之基本原則。
  (三)本件依上開鑑定書所載，被告有明顯之妄想型精神分裂症，
    長期以來拒絕治療，若未能規律精神治療，將使其精神狀況
    持續不穩定，另再參諸被告於高雄醫學院附設中和紀念醫院
    病歷紀錄，足認有再犯及危害公共安全之虞，而被告家庭之
    監督支持系統不佳，庚○認為預防其未來因上開病情之影響
    而出現類似之不法行為，宜接受持續、規則之精神評估與治
    療，爰併予宣告於刑之執行完畢或赦免後，令入相當之處所
    施以監護處分3 年，期依保安處分執行法第46條、第47條之
    規定，使其得至指定之精神病院、醫院、慈善團體或其他適
    當處所，施以適當治療，以資照顧，並防免再次對於其個人
    及社會造成難以預料之危害。
丙、無罪部分
一、本件公訴意旨另以：被告於96年5 月6 日清晨5 時9 分許，
    持以台灣啤酒空瓶所製作之汽油彈，投擲於林榮宗停放在高
    雄市○○區○○街54巷6 弄17號旁空地、車牌號碼XW-5921
    號之自用小客車，致該車後擋風玻璃呈碎裂狀且右下方處被
    打破，該車右側地面並有延燒痕跡，致生危險於該處居住及
    往來公眾之安全，幸及時撲滅始未繼續延燒停放於上開空地
    之其他4 部自用小客車，因認被告此部分亦涉犯刑法第175
    條第1 項放火罪等語。
二、按犯罪事實應依證據認定，無證據不得認定犯罪事實；不能
    證明被告犯罪者，應諭知無罪之判決，刑事訴訟法第154 條
    第2 項、第301 條第1 項分別定有明文。次按事實之認定，
    應憑證據，如未能發現相當證據，或證據不足以證明，自不
    能以推測或擬制之方法，為裁判基礎；且認定不利於被告之
    事實須依積極證據，苟積極證據不足為不利於被告事實之認
    定時，即應為有利於被告之認定；另認定犯罪事實所憑之證
    據，雖不以直接證據為限，間接證據亦包括在內，然而無論
    直接證據或間接證據，其為訴訟上之證明，須於通常一般之
    人均不致有所懷疑，而得確信其為真實之程度者，始得據為
    有罪之認定，倘其證明尚未達到此一程度，而有合理之懷疑
    存在而無從使事實審法院得有罪之確信時，即應由法院為諭
    知被告無罪之判決（最高法院40年度臺上字第86號、30年度
    臺上字第816 號、76年度臺上字第4986號判例意旨參照）。
三、公訴人認被告另涉犯刑法第175 條第1 項罪嫌，無非以辛○○、廖景正、子○○、林榮宗之證述，及高雄市政府消防局
    編號B07E06F1火災原因調查報告為其論罪依據。惟查：
  (一)證人廖景正於警詢時之陳述無證據能力，業如上述，又辛○○、子○○於警詢、偵訊時係證稱其等觀看高雄市○○區○○街汽車縱火案監錄器攝錄光碟中之男子很像被告等語（卷
    第72頁，卷第112 頁），證人涂昭洪並證述其所見即為
    被告等語（卷第54頁至第57頁），96年5 月6 日高雄市○○區○○街汽車縱火案監錄系統影像中的男子應係被告，業
    如上述，然其等並未證述目擊被告為放火行為，參以證人丑
    ○○於警詢及庚○審理時結證稱：96年5 月6 日5 點左右，
    我勤務結束要回家，我開車從54巷6 弄進來要回家，剛好看
    被告到往54巷6 弄進去，被告看到我就往回走，我停好車之
    後覺得懷疑，要去找被告，看不到被告，後來我就回家，看
    美國職棒，不到10分鐘就聽到鄰居說車子失火，高雄市○○
    區○○街54巷6 弄8 號監錄器錄影帶中96年5 月6 日05：03
    ：59那輛車子就是我的車子等語（卷第60頁至第63頁），
    並經庚○勘驗太華街54巷6 弄17號旁之監視錄影帶內容為：
    畫面時間：2007年05月06日，監視畫面顯示自04：43：32開
    始，錄影帶時間05：03：41時，有一男子上身穿深色短袖上
    衣，下著淺色短褲，手提物品，自畫面由左至右行經該處（
    翻拍畫面如高雄市政府警察局左營分局高市警左分偵字第09
    60014142號卷第258 頁至第269 頁），錄影帶時間05：03：
    59時有一輛自用小客車自畫面有左至右行經該處，錄影帶時
    間05：04：31時該男子自畫面由右至左跑步離開該處（卷
    第168 頁），互核相符，則被告於見到丑○○時即往回走，
    尚難認其有進到高雄市○○區○○街54巷6 弄17號旁空地（
    參卷第125 頁門牌查詢地圖），又丑○○到家後經找尋該
    男子不遇，返家10分鐘左右才聽到鄰居說車子失火，此段時
    間並不排除有他人進入高雄市○○區○○街54巷6 弄17號旁
    空地縱火，是依證人所述，尚難認被告於高雄市○○區○○
    街54巷6 弄17號旁空地投擲汽油彈。
  (二)又證人巳○○於庚○審理時結證稱：96年5 月6 日高雄市○○區○○街汽車縱火案是我負責到場鑑識，並負責製作火災
    原因調查報告書（卷第221 頁至第233 頁），在現場發現
    車牌號碼XW-5921 號自用小客車後擋風玻璃整片呈碎裂狀，
    玻璃右下方處有一個破洞，後行李箱蓋上有2 塊燒燬布屑，
    行李箱沒有被燒灼的現象，該車前保險桿，東側約2.3 公尺
    處，發現破碎啤酒瓶與樹葉燒後的餘燼，該車沒有任何遭焚
    燒的跡象，只有擋風玻璃下有煙薰的情況，且仍可以行駛。
    我們研判那個破裂的埤酒瓶就是汽油彈，右後擋風玻璃右下
    方的破洞研判是啤酒瓶丟過去造成的，汽油彈布條在車子的
    後行李廂蓋上，我們研判縱火者由車子的左後方斜丟汽油彈
    ，砸到車子的擋風玻璃，玻璃瓶就往前飛出去，所以破洞在
    擋風玻璃右下方，碎玻璃會在車子的右前方等語明確（卷
    第195 頁至第196 頁），則該自用小客車既未遭焚燒，並仍
    能行駛，而刑法第175 條又未處罰未遂犯，本件則難認該當
    於刑法第175 條第1 項之構成要件。
  (三)是本件公訴人認被告涉犯刑法第175 條第1 項罪嫌，其所憑
    證據，尚未達通常一般人均不致有所懷疑，而得以確信其為
    真實之程度。此外，本件復查無其他積極證據足認被告有何
    公訴人所指之犯行，揆諸前揭法條及判例意旨，自不能證明
    被告犯罪，揆之首開說明，自應為無罪之諭知。
據上論斷，應依刑事訴訟法第299 條第1 項前段、第301 條第1
項，刑法第173 條第1 項、第271 條第1 項、第2 項、第55條、
第19條第2 項、第37條第1 項、第87條第2 項、第3 項，判決如
主文。
本案經檢察官丙○○到庭執行職務。
中    華    民    國    97    年    6     月    25    日
                  刑事第一庭   審判長 法  官  陳明富
                                      法  官  張琬如
                                      法  官  王淑惠
以上正本證明與原本無異。
如不服本判決應於收受本判決後10日內向庚○提出上訴書狀，並
應敘述具體理由，如未敘述上訴理由者，應於上訴期間屆滿後20
日內補提理由書狀於庚○（均須按他造當事人之人數附繕本）「
切勿逕送上級法院」。
中    華    民    國    97    年    6     月    25    日
                                      書記官  郭素蓉
附錄法條
刑法第173條
放火燒燬現供人使用之住宅或現有人所在之建築物、礦坑、火車
、電車或其他供水、陸、空公眾運輸之舟、車、航空機者，處無
期徒刑或7 年以上有期徒刑。
失火燒燬前項之物者，處 1 年以下有期徒刑、拘役或 5 百元以
下罰金。
第 1 項之未遂犯罰之。
預備犯第 1 項之罪者，處 1 年以下有期徒刑、拘役或 3 百元以
下罰金。
刑法第271條
殺人者，處死刑、無期徒刑或 10 年以上有期徒刑。
前項之未遂犯罰之。
預備犯第 1 項之罪者，處 2 年以下有期徒刑。
（本件依職權送上訴）


司法院資訊處製作；財團法人民間司法改革基金會備份。
